臺灣臺北地方法院民事判決
109年度訴字第7565號
原      告  愛迪福利科技股份有限公司


法定代理人  柯立世  


訴訟代理人  王永森律師
            蔡慧貞律師
被      告  簡于倢  

訴訟代理人  楊凱瑋  
            王瀚興律師
被      告  趙志源  

受  告知人  陳進源  
上列當事人間請求損害賠償事件，本院於民國111年5月26日言詞
辯論終結，判決如下：
    主      文
被告應連帶給付原告新臺幣壹拾陸萬捌仟陸佰貳拾玖元，及被告
庚○○自民國一百零九年九月十六日起，被告己○○自民國一百一十
年八月二十一日起，均至清償日止，按週年利率百分之五計算之
利息。
原告其餘之訴駁回。
訴訟費用由被告連帶負擔十分之一，餘由原告負擔。
本判決得假執行。但被告如以新臺幣壹拾陸萬捌仟陸佰貳拾玖元
為原告預供擔保，得免為假執行。
原告其餘假執行之聲請駁回。
    事實及理由
壹、程序方面
　　按訴狀送達後，原告不得將原訴變更或追加他訴，但請求之
    基礎事實同一者，不在此限；不變更訴訟標的，而補充或更
    正事實上或法律上之陳述者，非為訴之變更或追加，民事訴
    訟法第255條第1項第2款、第256條分別定有明文。查本件原
    告起訴聲明係請求被告庚○○賠償新臺幣（下同）214萬2,518
    元（見北司調卷第7頁），嗣於民國109年11月27日準備程序
    中改為請求215萬2,518元（見本院卷一第33頁），復於110
    年8月16日以民事追加被告暨更正訴之聲明狀追加請求被告
    己○○應與庚○○負侵權行為連帶賠償責任（見本院卷一第293
    頁），核原告上開所為，關於請求金額部分，為更正事實上
    之陳述，非屬訴之變更追加；關於追加己○○為被告部分，則
    係基於原訴請求賠償原告因本件漏水事故所受損害之同一原
    因事實而追加共同侵權行為人為被告，核屬在社會生活上具
    有共通關連性之紛爭內容，且訴訟及證據資料在相當程度範
    圍內得加以援用，可認請求之基礎事實同一，揆諸前揭規定
    ，即應准許。
貳、實體方面
一、原告主張：伊為設計製造高質量視頻、音頻傳輸裝置顯示器
    之公司，伊負責人甲○○為公司創辦人及主要工程師，因研發
    設計產品之時程相當緊迫，甲○○乃於其住家即臺北市○○區○○○路0段00巷0弄0號（下稱系爭房屋）1樓佈置辦公空間，進
    行軟、硬體設計及與客戶聯繫、開會的工作。詎甲○○於108
    年12月12日返回其住家時，發現前開其辦公桌上、1樓地板
    及地下1樓廚房均遍布積水（下稱系爭漏水事故），致甲○○
    當時正進行研發及程式測試之「TC1/RC1」產品原型機（下
    稱系爭T產品）及「McScale」產品原型機（下稱系爭M產品
    ，合稱系爭產品）硬體進水嚴重毀損，安裝其內之驅動程式
    亦同時損壞而無法讀取。當日甲○○即與房東戊○○聯繫，並請
    水電師傅乙○○於隔日前來查看漏水原因，始發現庚○○所有之
    系爭房屋2樓正在進行屋內裝潢工程，其屋內浴室管道間牆
    面及地板上因己○○施工將表面磁磚及粉刷層剔除而存有多處
    孔洞（下稱系爭孔洞），致當浴室水龍頭大量排水時，水流
    即透過系爭孔洞順著2樓管道間往下宣洩，再從1樓及地下室
    之天花板維修孔、排氣窗流出。己○○於施工時明知牆面及地
    板上有孔洞存在，且浴室水龍頭是開啟狀態，卻未就系爭孔
    洞進行相關防堵措施，致水流通過系爭孔洞流往樓下造成系
    爭漏水事故，顯有侵權情事；而庚○○為系爭房屋2樓建築物
    所有人，未盡設置及保管義務，放任己○○未修補、防堵系爭
    孔洞致生系爭漏水事故，亦應負損害賠償責任。伊就系爭T
    產品原本預計109年初完成設計並測試、生產、申請專利，
    系爭M產品則與業主約定於109年1月12日交付原型機以測試
    、修正，惟因系爭漏水事故致伊受有硬體設備損失24萬3,06
    2元、機械設計及軟體程式損失126萬元、因系爭T產品無法
    參與109年2月歐洲系統整合展之損失41萬6,394元、因系爭T
    產品無法如期推出之109年度第1季銷售損失23萬3,062元等
    財產上損害，爰依民法第184條第1項前段、第191條第1項、
    第185條第1項規定請求被告連帶賠償前開損失等語，並聲明
    ：被告應連帶給付215萬2,518元，及自起訴狀繕本送達翌日
    起至清償日止，按週年利率5％計算之利息；願供擔保，請准
    宣告假執行。
二、被告則以：
（一）庚○○抗辯：原告提出其108年度損益及稅額計算表之非營
      業損失中「災害損失」欄位「0」，可見原告並未因本件
      水災受有任何損害。系爭房屋1樓承租人為甲○○，而系爭
      產品存在於甲○○私人住處，原告主張系爭產品為其所有，
      應就此變態事實負擔舉證之責。原告將僅能於工業區使用
      之系爭產品帶回私人住家施作，應科處行政罰鍰，且違法
      使用租賃物在先。又原告無法證明系爭產品於系爭漏水事
      故當時之電腦硬體及軟體狀態，其主張已損壞之硬體項目
      亦與單據所示品名不符，且所提出之免用發票收據亦未載
      買受人，縱有損害亦應以電子計算機及其週邊設備耐用年
      數3年計算折舊。系爭漏水事故實係被告已差人關閉之頂
      樓水閥遭他人誤為開啟所致，且系爭房屋1樓及地下室前
      因戊○○更動管道間構造，致管道間封閉不完全，難謂戊○○
      所為前開變動與系爭房屋歷來漏水事故無關等語。
（二）己○○抗辯：伊施工前已有確認關閉系爭房屋頂樓前水開關
      ，也測試確認水管內已無水壓，放空舊管餘水後，始於無
      水狀態下進行後續配管工程，且有施作簡易防水層、以施
      工米袋堵住地板及管道間破碎帶等預防性措施。嗣有他人
      未經庚○○及伊允許擅自開啟水閥且未立即關閉而造成系爭
      漏水事故，與伊無關，要負責任的應該是擅自開啟水閥的
      人。系爭孔洞是通往管道間，縱有水流流入，也會直接進
      到管道間，除非管道間有作過變更而有封閉不確實的狀況
      ，否則水流不太可能會從管道間流入系爭房屋1樓天花板
      等語。
（三）並均聲明：原告之訴及假執行之聲請均駁回；如受不利判
      決，願供擔保請准宣告免為假執行。
三、經查，甲○○為被告公司負責人，甲○○住處為系爭房屋1樓及
    地下室，房東為戊○○；系爭房屋2樓所有人為庚○○，系爭漏
    水事故發生當時係委由己○○施作系爭房屋2樓屋內裝潢工程
    等情，有原告變更登記表在卷（見本院卷一第17-19頁），
    且為兩造所不爭執，堪信為真實。
四、得心證之理由
　　原告主張己○○於施作系爭房屋2樓裝潢工程時，明知管道間
    牆面及地板有系爭孔洞存在卻未為防堵措施，庚○○未盡系爭
    房屋2樓建物所有人之設置及保管責任，均為系爭漏水事故
    發生之共同原因，應就其因系爭漏水事故所受之前開損害負
    侵權行為連帶賠償責任等語，為被告所否認，並以前詞置辯
    。是本件爭點為：（一）被告應否就系爭漏水事故對原告造
    成之損害負侵權行為連帶賠償之責？（二）原告得請求賠償
    之數額若干？茲分述如下：
（一）被告應依民法第184條第1項前段、第191條第1項前段、第
      185條第1項前段規定，就系爭漏水事故致原告所受損害，
      負擔共同侵權行為之連帶賠償責任：
　　1.按因故意或過失，不法侵害他人之權利者，負損害賠償責
      任；建築物所致他人權利之損害，由工作物之所有人負賠
      償責任；數人共同不法侵害他人之權利者，連帶負損害賠
      償責任，民法第184條第1項前段、第185條第1項前段及第
      191條第1項前段分別定有明文。而建築物所有人除能舉證
      證明其就建築物之設置、保管或防止損害發生，已盡善良
      管理人之注意，得免負侵權行為損害賠償責任外，對於建
      築物缺失所造成他人之損害，即依法推定建築物所有人有
      過失而應負賠償責任，且此不以建築物係由所有人占有中
      ，或其欠缺為損害發生之唯一原因為必要，倘建築物之缺
      陷與第三人之行為相結合而發生損害之結果，亦應屬之（
      最高法院109年度台上字第1438號判決意旨參照）。又共
      同侵權行為人間不以意思聯絡為必要，苟數人所為不法侵
      害他人權利之行為，在客觀上為被害人因此所生損害之共
      同原因，即所謂行為關聯共同，亦足成立共同侵權行為，
      各行為人對於被害人應負全部損害之連帶賠償責任（最高
      法院98年度台上字第961號判決意旨參照）。
　　2.原告主張系爭漏水事故係因己○○明知系爭房屋2樓管道間
      及地板存在系爭孔洞，卻未為相關暫行性防堵措施，致使
      系爭房屋2樓水流通過系爭孔洞流往樓下造成系爭漏水事
      故等語，業據其提出現場照片為證（見北司調卷第19-39
      頁），查：
　　　⑴證人乙○○證稱：我是修漏水的，當時是戊○○說有漏水叫
        我過去瞭解一下，我去系爭房屋的時候（按即108年12
        月12日）1樓已經沒有水，我跟戊○○說要聯絡2樓房東，
        但當時2樓房門鎖起來沒辦法進去，隔天（按即108年12
        月13日）有上去2樓，現場有戊○○跟2樓施工包商，他們
        已經把浴室磁磚、地板都拆光，管道間也打破洞，可以
        看到管道間裡面管子，從一樓也可以從管道間看到洞，
        有看到自然光從洞透出等語（見本院卷一第103-105頁
        ）；己○○證稱：108年12月13日戊○○跟乙○○有來看為何
        漏水，當天我有看到系爭孔洞，但管道間的結構本來就
        因為建商配管比較破碎，是我把表面磁磚及粉刷層剔除
        後，我們就發現那個破碎結構（按即系爭孔洞）等語，
        核其等就戊○○與乙○○於系爭漏水事故發生隔日有前往系
        爭房屋2樓查看，並發現屋內浴室內管道間牆面及地點
        存在系爭孔洞等情所述一致，而系爭孔洞既於己○○施工
        刨除表層結構後始存在，復可自1樓方向從管道間觀察
        到系爭孔洞，參諸系爭房屋於是日以前並未有此類漏水
        情事，堪認原告主張系爭漏水事故係因水流流經系爭孔
        洞而流往一樓及地下室等情為可取，此由乙○○證稱：10
        8年12月13日沒有對漏水原因作結論也沒有放水，是因
        為當時一打開水龍頭就一定會往一樓流下去等語（見本
        院卷一第104頁），益徵上情。
　　　⑵而己○○復證稱：我在108年12月11日有透過房屋仲介丙○○
        聯絡系爭房屋4樓屋主關閉頂樓水閥，隔日我們施工現
        場有把水龍頭打開，確認水管內沒有水壓，並拿水管接
        餘水，確認是無水狀態下施工，但後來接近12點時師傅
        發現地板有水，水龍頭有水跑出來，就趕緊關閉水龍頭
        ，並把水清理掉，隔天戊○○跟乙○○就來看了等語（見本
        院卷一第107頁），可見系爭漏水事故發生當日，系爭
        房屋2樓即發生己○○所述水龍頭出水淹覆系爭房屋2樓地
        板一事，參諸系爭孔洞位於2樓地板位置，如有水流通
        過即會流往樓下等情，堪認原告主張系爭漏水事故係因
        己○○當時於系爭房屋2樓所為之施工等語，即非無據。
        而己○○既於施工當時即有發現系爭孔洞即破碎結構存在
        ，於當日因施工需求而開啟水龍頭排空管內餘水，應能
        預見如水龍頭再度出水且未即時關閉，所產生之水流將
        通過系爭孔洞流往樓下，而有造成樓下住戶財物受損之
        可能，卻未確保他人不得擅自開啟頂樓水閥進而破壞無
        水狀態，或於發現系爭孔洞時即事先防堵，或令現場人
        員隨時確保無水狀態，致系爭漏水事故發生，是原告主
        張己○○就系爭漏水事故應有過失，應可憑採。
　　　⑶己○○雖抗辯其就施工現場有為多項預防性措施等語，然
        未見其舉證以實其說，且其自陳：（原告訴訟代理人問
        ：你發現管道間有破碎結構，就此部分，有無作何種防
        堵或修繕動作？）當下我們施工是在無水狀態，本不須
        擔心有水的問題，加上有施工工序，本來應該在後續水
        泥砂漿粉刷後補起來，但事情在補洞前就發生了等語（
        見本院卷一第110頁），益徵當時實際上並無暫時性填
        補系爭孔洞或為相關防護措施，則其上開抗辯即非可採
        。己○○另辯稱系爭漏水事故應究責者為擅自開啟水閥之
        人，然己○○本有確保系爭房屋2樓施工現場當時之無水
        狀態以防流水經系爭孔洞流出致生他人財物損害之義務
        ，已如前述，縱有他人擅自開啟水閥，依前開判決意旨
        ，亦僅係該他人是否屬共同侵權行為人而同負連帶賠償
        責任之問題，非得因此即必然免除其侵權責任。至己○○
        再辯稱水流進入系爭孔洞後應會直接進到管道間，不會
        進入系爭房屋1樓等語，然其上開推論依據為其自行推
        測繪製之結構剖面圖（見本院卷一第109、121頁），此
        是否與實際結構相同，已屬有疑，況己○○既於刨除系爭
        房屋2樓表面磁磚及粉刷層後即發現建商配管較破碎而
        有系爭孔洞，則其對於其他樓層亦可能有相同破碎結構
        或有封閉不確實之情亦應可以預見，是其上開所辯，僅
        屬其個人主觀推論，非可遽採。
　　3.再查，庚○○為系爭房屋2樓建物之所有人，而系爭孔洞係
      因原建商配管留下之破碎結構所致乙節，業經己○○證述明
      確，則因系爭孔洞之結構上欠缺所肇致之系爭漏水事故，
      自難謂庚○○對此已盡其建物所有人之設置及保管義務而得
      以免責。是庚○○就上開欠缺與己○○前述過失行為結合所生
      之損害，即應負民法第191條第1項前段之損害賠償責任，
      而庚○○復未舉證其有何同條項後段之免責事由，則原告此
      部分之主張，即屬有據。庚○○雖抗辯系爭漏水事故係因他
      人擅自開啟頂樓水閥、戊○○擅自變更管道間結構所致等語
      ，然同前述，此亦僅係他人行為是否為損害發生之共同原
      因而應負擔共同侵權責任之問題，如各該行為人已具備侵
      權行為之要件，即難因尚有他人可予以究責，即得免除個
      人應負之責任，是庚○○此部分主張，亦難對其為有利之認
      定。
　　4.從而，庚○○、己○○分別就系爭漏水事故對原告應負建物所
      有人侵權責任、過失侵權責任，且其等行為同為系爭漏水
      事故之發生原因，則原告主張被告應依民法第185條第1項
      前段規定負共同侵權行為之連帶賠償責任，應為可採。
（二）本件原告得請求被告連帶賠償之金額為16萬8,629元：
　　1.按負損害賠償責任者，除法律另有規定或契約另有訂定外
      ，應回復他方損害發生前之原狀，債權人亦得請求支付回
      復原狀所必要之費用以代回復原狀，民法第213條第1項、
      第3項定有明文。另按不法毀損他人之物者，被害人得請
      求賠償其物因毀損所減少之價額，民法第196條定有明文
      。所謂物被毀損所減少之價額，得以修復費用為估定標準
      ，但以必要者為限。本件被告對於系爭漏水事故肇致原告
      所受之損害應負擔連帶賠償責任乙節，業如前述，則原告
      自得請求被告連帶賠償其回復原狀之必要修復費用。庚○○
      固辯稱原告並未提列其本件主張之損失於其108年度損益
      及稅額計算表之「災害損失」欄位，而否認有任何損害等
      語，然上開表格欄位得提列者為不可抗力之災害損失，此
      亦為庚○○所自知（見北司調卷第88-89頁），與系爭漏水
      事故係因被告共同侵權行為所致，實為二事，是其抗辯尚
      非可採，先予敘明。
　　2.原告硬體設備損失部分：
　　　原告主張其因系爭漏水事故受有硬體設備損失24萬3,062
      元，業據其提出現場照片及硬體損失明細及單據為證（見
      北司調卷第19-51頁）。參以甲○○既為原告公司負責人，
      原告營業項目內容為電腦零件及軟體銷售、資訊處理供應
      服務、產品設計及網路認證服務等項目（見北司調卷第17
      頁），且現今社會環境下員工於私人住宅遠距進行工作亦
      漸趨普遍，則原告主張甲○○為公司研發長及工程師，其於
      私人住宅為公司開發系爭產品一節，即與常情無違，堪信
      為真，被告空言否認上情，即難遽採。再觀諸前開現場照
      片，電腦所置放辦公桌其上文件均已浸濕，應可推認鄰近
      相關電腦硬體設備亦同有受漏水影響而有修復之必要。惟
      其中原告所提硬體損失明細第5項「LCD monitor（液晶螢
      幕）　4,988元」，顯然與其對應單據品名為「icatch DV
      R +2TB 單價5,700」之零件種類、價格不同（見北司調卷
      第47、51頁），原告對此項目復未提出其他證明，自難採
      憑。其餘項目則依行政院所頒固定資產耐用年數表及固定
      資產折舊率表，電子計算機及其周邊設備耐用年數為3年
      ，依平均法計算其折舊結果（即以固定資產成本減除殘價
      後之餘額，按固定資產耐用年數表規定之耐用年數平均分
      攤，計算折舊額），每年折舊率為3分之1，並參酌營利事
      業所得稅查核準則第95條第6項規定「固定資產提列折舊
      採用定率遞減法者，以1年為計算單位，其使用期間未滿1
      年者，按實際使用之月數相當於全年之比例計算之，不滿
      1月者，以1月計」，查系爭產品硬體零件部分其中顯示卡
      係於107年10月22日購入（見北司調卷第51頁），距系爭
      漏水事故發生即108年12月12日時已1年2個月，其餘零件
      單據雖未據顯示購買日期，惟衡諸常情，一般為組裝電腦
      設備而各別購入所需之硬體零件，購入日期本應相近，是
      本院認其餘零件亦應同以上開購入日期計算折舊為適當，
      則其折舊額計算如下：殘價＝取得成本／（耐用年數+1），
      即（24萬3,062-4,998=23萬8,064）元÷(3+1)＝5萬9,516元
      ；折舊額＝（取得成本－殘價）×折舊率×使用年數，即（23
      萬8,064－5萬9,516)元×1/3×（1+2/12）≒6萬9,435元（元
      以下四捨五入），故原告本件硬體設備實際所受損害應為
      16萬8,629元（計算式：23萬8,064元－6萬9,435元），逾
      此部分之請求，即非必要。
　　3.機械設計及軟體程式損失部分：
　　　原告主張其因系爭漏水事故受有機械設計及軟體程式損失
      126萬3,062元，固據其提出系爭產品於事發前最後一次備
      份電腦紀錄截圖、驅動程式電腦紀錄截圖及111年度北院
      民公慈字第9號公證書為證（見北司調卷第45頁；本院卷
      二第103-107、161-207頁）。然查，細繹前開電腦紀錄截
      圖，僅能查知系爭T產品於108年12月2日、系爭M產品於10
      8年10月8日作最後一次修改（Modified）、存取（Access
      ed），且均於109年1月27日「Created」，然不足以證明
      系爭漏水事故發生時，系爭產品軟體程式確實存置於現場
      之硬體設備內而連同損壞，而前開公證書內容亦僅能證明
      於公證書作成當時即111年2月10日系爭產品驅動程式確有
      存放於甲○○所使用之電腦設備內，仍難以此逕推系爭漏水
      事故發生時之系爭產品同樣存放在現場電腦設備內。原告
      雖復以證人丁○○證稱：原告公司程式產品因存在硬體裡面
      ，硬體損壞後東西也叫不出來，我們有嘗試修復但修不回
      來等語（見本院卷二第47-48頁）主張系爭產品存在現場
      硬體設備中等語，惟仍無其他客觀物證足以參佐，自難為
      採。本院雖詢問丁○○如何證明系爭產品軟體程式存放於現
      場硬體設備中，其答以：寫入程式可以證明，寫入程式會
      紀錄是由哪台機器進行開發，在整個寫入程式沒有轉移前
      ，只有甲○○現場那台電腦可以開發等語（見本院二第51頁
      ），然嗣未據原告提出前開丁○○所稱之寫入程式紀錄為證
      ，自亦難以此為對原告有利之認定。職此，被告抗辯原告
      未能證明系爭產品軟體程式於事發當時確實存放於現場硬
      體設備之內而連同損壞等語，尚非無據。原告此部分請求
      ，即難准許。
　　4.系爭T產品未能如期參展及無法如期推出之預估銷售損失
      部分：
　　　原告固主張系爭T產品因系爭漏水事故而損害，致其未能
      如期前往歐洲系統整合展等展覽，受有已支出之預定參展
      費用、機票、住宿、餐飲及運送機器設備等服務費用共計
      41萬6,394元，且因未能如期推出銷售而受有109年度第1
      季銷售損失23萬3,062元等語，並提出參展收據、匯款申
      請書、原告108年所得稅申報書及損益表為證（見北司調
      卷第61-73頁），惟本件原告尚未證明系爭產品之軟體程
      式確因系爭漏水事故而與硬體同受損壞，業如前述，則原
      告主張被告應就系爭T產品未能參展或推出銷售之損失負
      賠償責任，即非有據。況上開已支出之預定參展費用支出
      ，更與系爭漏水事故並無因果關係存在，蓋此於系爭漏水
      事故發生前即已支出，尚非系爭漏水事故所肇致之損失。
      是原告此部分之請求，亦難准許。
　　5.從而，本件原告所得請求被告連帶賠償者為硬體設備損失
      16萬8,629元。
（三）原告上開得向被告請求之金額，屬無確定期限之給付，則
      原告請求加計庚○○自起訴狀繕本送達翌日起（即自109年9
      月16日起，見北司調卷第79頁）、己○○自民事追加被告暨
      更正訴之聲明狀繕本送達翌日起（即自110年8月21日，見
      本院卷一第317頁），均至清償日止，按週年利率5％計算
      之遲延利息，核與民法第203條、第229條第2項、第233條
      第1項前段規定相符，應予准許。逾此範圍請求之法定遲
      延利息，則與法不合，不應准許。
五、綜上所述，原告依民法第184條第1項、第185條第1項、第19
    1條第1項等規定，請求被告連帶賠償16萬8,629元，及庚○○
    自109年9月16日起、己○○自110年8月21日起，均至清償日止
    ，按週年利率5％計算之利息，為有理由，應予准許。逾此範
    圍之請求，則無理由，應予駁回。
六、兩造均陳明願供擔保聲請宣告假執行或免為假執行，經核原
    告勝訴部分，所命給付金額未逾50萬元，應依民事訴訟法第
    389條第1項第5款職權宣告假執行，被告聲請宣告免為假執
    行，核無不合，爰依同法第392條第2項規定，酌定相當之擔
    保金額准許之。至原告敗訴部分之訴既經駁回，其假執行之
    聲請失所依據，併予駁回。
七、本件事證已臻明確，兩造其餘攻防方法及所提證據，經本院
    斟酌後，核與判決結果不生影響，爰不予逐一論述，併此敘
    明。
八、訴訟費用負擔之依據：民事訴訟法第79條、第85條第2項。
中　　華　　民　　國　　111 　年　　6 　　月　　9 　　日
                  民事第二庭  審判長法　官　林鈺琅
　　　　　　　　　
　　　　　　　　　                  法  官  林伊倫
　　　　　　　　　
　　　　　　　　　                  法  官  郭子彰
以上正本係照原本作成。
如對本判決上訴，須於判決送達後20日內向本院提出上訴狀。如
委任律師提起上訴者，應一併繳納上訴審裁判費。
中　　華　　民　　國　　111 　年　　6 　　月　　9 　　日
                  　　　　　  　　　書記官　陳嬿舒